【裁判字號】    97,抗,1692
【裁判日期】    971031
【裁判案由】    聲明異議等
【裁判全文】
臺灣高等法院民事裁定                  97年度抗字第1692號
    抗告人  甲○○
抗告人因與相對人永盛資產管理股份有限公司間聲明異議等事件
，對於中華民國九十七年八月十八日臺灣士林地方法院九十四年
度執字第一六四二號所為裁定提起抗告，本院裁定如下：
    主  文
抗告駁回。
抗告費用由抗告人負擔。
    理  由
一、本件抗告人主張：原法院九十四年度執字第一六四二號清償
    票款強制執行事件（下稱本件強制執行程序）中關於伊強制
    執行部分（執行標的：臺北市○○區○○段一小段一九四地
    號土地應有部分四百分之八三，下稱系爭土地），經原法院
    於民國九十五年七月二十八日以九十四年度重訴字第二八四
    號債務人異議之訴事件判決撤銷該強制執行程序，雖相對人
    提起上訴，然嗣於九十七年一月八日撤回上訴，該債務人異
    議之訴判決溯及於九十五年七月二十八日確定。詎相對人另
    以請求伊清償借款之判決為執行名義，於九十六年二月八日
    再向原法院聲請以九十六年度執字第五三六三號清償借款強
    制執行事件（下稱系爭併案）就系爭土地為強制執行，原法
    院受理後將系爭併案併入本件強制執行程序執行，然本件強
    制執行程序既已於九十五年七月二十八日撤銷，自無從利用
    本件強制執行程序併案執行，原法院所為併案執行之執行方
    法並不合法。又系爭土地拍賣中，第三人劉子維聲請應買後
    ，已於九十六年五月七日具狀撤回應買及聲請返還保證金，
    原法院亦准其聲請，則於劉子維領回應買保證金時，對系爭
    土地之應買程序即已撤銷，原法院在無人應買之情形下，仍
    於九十七年四月十六日發函通知系爭土地共有人陳燕，並經
    陳燕於九十七年四月三十日繳交價金行使優先承買權，況陳
    燕具狀聲明優先承買之意思表示，亦因本件強制執行程序撤
    銷確定，而失所附麗，故原法院准予陳燕優先承買之執行程
    序顯有瑕疵，自應予撤銷，爰聲明異議，並聲請撤銷前開併
    案、准予陳燕優先承買之強制執行程序等語。
二、按「對於已開始實施強制執行之債務人財產，他債權人再聲
    請強制執行者，已實施執行行為之效力，於為聲請時及於該
    他債權人，應合併其執行程序，並依前二條之規定辦理」，
    強制執行法第三十三條定有明文。經查，原債權人臺灣土地
    開發信託投資股份有限公司持臺灣花蓮地方法院九十年度票
    字第九０號本票裁定及確定證明書為執行名義，於九十四年
    一月十二日向原法院聲請強制執行抗告人所有之系爭土地。
    嗣相對人於九十四年十月六日提出債權讓與相關文件，具狀
    陳報其已受讓原債權人上開債權，並承受本件強制執行程序
    。次查，抗告人於九十五年十月十四日以提起債務人異議之
    訴為由，供擔保後停止本件強制執行程序，嗣相對人持臺灣
    臺北地方法院九十五年度重訴字第一一七０號判決及確定證
    明書為執行名義，於九十六年二月八日向原法院聲請強制執
    行系爭土地，雖因抗告人供擔保停止本件強制執行程序中，
    然系爭土地仍處於已查封之狀態，原法院依上開規定，未重
    新查封系爭土地，將系爭併案併入本件強制執行程序進行，
    於法尚無違誤。又相對人雖於九十七年一月二十八日具狀撤
    回本件強制執行程序，然因系爭併案對系爭土地之強制執行
    程序早於九十六年二月八日發生效力，是原法院續行系爭併
    案之強制執行程序，於法亦無不合。抗告人雖主張：相對人
    撤回債務人異議之訴事件之上訴，應溯及於九十五年七月二
    十八日即確定，本件強制執行程序已於當時撤銷，自無從利
    用本件強制執行程序併案執行等語。然查，原法院於九十五
    年七月二十六日以九十四年度重訴字第二八四號債務人異議
    之訴判決本件強制執行程序應予撤銷，相對人不服於九十五
    年八月十八日提起上訴，但於九十七年一月八日具狀撤回上
    訴，故上開債務人異議之訴判決係於九十七年一月八日始告
    確定（最高法院九十六年度第六次民事庭會議決議參照），
    非如抗告人所稱溯及於九十五年七月二十八日確定，故相對
    人於九十六年二月八日聲請系爭併案強制執行時，本件強制
    執行程序尚未撤銷確定，自仍得利用本件強制執行程序併案
    執行。是抗告意旨所稱原法院所為併案執行不合法，顯非可
    採。
三、再查，原法院拍賣系爭土地，經二次減價拍賣仍無人應買，
    乃依強制執行法第九十五條第一項規定，自九十五年四月二
    十八日至同年七月二十八日依原第二次減價拍賣條件為應買
    公告三個月，第三人劉子維於公告期間內之九十五年七月十
    八日具狀聲明應買，並於同月二十一日繳交保證金新臺幣（
    下同）一百一十萬元，是劉子維應買之意思表示已然生效，
    不得任意撤回應買之意思表示，原法院在有人應買之情形下
    ，依法通知系爭土地其他共有人依同一條件優先承買，共有
    人陳燕於九十五年八月十四日、八月二十九日（原裁定誤載
    為二十七日）二度向原法院具狀表示願依土地法第三十四條
    之一第四項規定行使優先承買權，其優先承買之意思表示於
    到達原法院時即發生效力，陳燕嗣於九十七年五月六日繳交
    價金五百三十二萬元，是原法院准予陳燕優先承買系爭土地
    之執行程序，於法並無違誤。抗告意旨雖稱：陳燕具狀聲明
    優先承買之意思表示，因本件強制執行程序已撤銷，而失所
    附麗等語。查，原法院撤銷本件強制執行程序之債務人異議
    之訴判決，係於九十七年一月八日始告確定，業如前述，足
    見陳燕於九十五年八月十四日、八月二十九日為優先承買之
    意思表示時，本件強制執行程序尚未撤銷確定，而相對人聲
    請之系爭併案執行程序亦無撤銷，抗告意旨此部分主張，委
    不足取。抗告意旨另主張：劉子維於九十六年五月七日具狀
    表示撤回應買及聲請返還保證金，則於劉子維領回應買保證
    金時，系爭土地之應買程序即已撤銷，原法院在無人應買之
    情形下，仍准予陳燕優先承買之執行程序顯有瑕疵等語。惟
    查，劉子維於九十五年七月十八日向原法院具狀聲明應買，
    並於同年月二十一日繳交保證金，陳燕亦依法行使優先承買
    權，嗣本件強制執行程序因抗告人供擔保後停止執行，劉子
    維於九十六年五月七日具狀詢問得否撤回應買程序而聲請返
    還保證金，原法院於九十六年五月十九日雖函知劉子維因抗
    告人已提供擔保金聲請停止本件強制執行程序，劉子維之應
    買尚難許可，並准予發還保證金。然劉子維於抗告人供擔保
    停止執行前為應買意思表示，陳燕亦已合法行使優先承買權
    ，均已生效力，原法院退還保證金予劉子維，應係陳燕行使
    共有人優先承買已生效力之故，非劉子維撤回應買之意思表
    示。是該函雖誤載發還保證金之事由，然不影響劉子維前所
    為應買之意思表示後，陳燕依法行使優先承買權，換言之，
    陳燕行使優先承買權時，非處於無人應買之情形，抗告意旨
    所稱原法院在無人應買情形下，准陳燕優先承買之執行程序
    不合法，亦不足採。
四、綜上所述，原法院所為併案執行及准許陳燕優先承買之執行
    程序均無違誤，原裁定駁回抗告人聲明異議及聲請撤銷前開
    併案、准予陳燕優先承買之強制執行程序，自無不合。從而
    ，抗告意旨指摘原裁定不當，求予廢棄，委無理由，應予駁
    回。
五、據上論結，本件抗告為無理由，爰裁定如主文。
中    華    民    國    97    年    10    月    31    日
                    民事第十庭
                        審判長法  官  黃豐澤
                              法  官  蕭艿菁
                              法  官  林麗玲
正本係照原本作成。
本裁定除以適用法規顯有錯誤為理由，並經本院許可外，不得再
抗告。如提起再抗告，應於收受後10日內委任律師為訴訟代理人
向本院提出再抗告狀。並繳納再抗告費新台幣１千元。
中    華    民    國    97    年    11    月    3     日
                              書記官  陶美玲


司法院資訊處製作；財團法人民間司法改革基金會備份。
